【裁判字號】    95,訴,520
【裁判日期】    950427
【裁判案由】    毒品危害防制條例
【裁判全文】
臺灣臺中地方法院刑事判決               95年度訴字第520號
公  訴  人  臺灣臺中地方法院檢察署檢察官
被      告  丙○○
                    （現羈押於臺灣臺中看守所）
指定辯護人  本院公設辯護人  丁○○
上列被告因毒品危害防制條例案件，經檢察官提起公訴（九十四
年度偵字第一七六四四號），本院判決如下：
    主    文
丙○○共同販賣第一級毒品，處有期徒刑拾壹年，褫奪公權柒年
。扣案之第一級毒品海洛因（以包鮮膜包裝成球狀，合計淨重壹
佰陸拾點壹捌公克，空包裝重伍點貳壹公克），沒收銷燬之；扣
案之電話號碼0000000000號行動電話壹具（含ＳＩＭ
卡壹張）、卡號0000000000000000000ＩＮ
號之ＳＩＭ卡壹張，均沒收之。
    事  實
一、丙○○明知海洛因為毒品危害防制條例第二條第二項第一款
    所列之第一級毒品，亦係懲治走私條例第二條所稱之管制物
    品，依法不得運輸、持有、販賣或私運進口，竟與甲○○（
    由檢察官另案偵辦中）、大陸地區男子「黃培才」、不詳姓
    名年籍之臺灣地區成年男子共同基於運輸及販賣第一級毒品
    海洛因及自大陸地區私運管制進口物品進口台灣地區之犯意
    聯絡，於民國九十四年九月間某日，由甲○○先行前往大陸
    地區後，在大陸地區成年男子「黃培才」之陪同下，至大陸
    地區廣東省東筦市糖廈鎮，以人民幣三萬元之代價向綽號「
    阿肥」之大陸地區成年男子販入第一級毒品海洛因（淨重一
    六○點一八公克，空包裝重五點二一公克），並以新臺幣（
    下同）五萬元之代價，委由丙○○以夾帶之方式私運及運輸
    回臺灣地區販賣牟利，丙○○則於九十四年十月二十一日前
    往大陸地區廣東省珠海市，而於九十四年十月二十七日，甲
    ○○將所販入之上開海洛因以保鮮膜及保險套分裝成四球，
    在其位於大陸地區廣東省珠海市租屋處交予丙○○，丙○○
    則於九十四年十月二十八日早上，將上開海洛因四球由其肛
    門塞入體內藏置後，自澳門搭乘長榮航空公司ＢＲ－８０２
    號班機入境臺灣，以此方式私運及運輸上開管制物品即第一
    級毒品海洛因，進口至臺灣地區境內，擬於入境臺灣後，再
    由丙○○將上開海洛因交予上開不詳姓名年籍之臺灣地區成
    年男子。嗣於九十四年十月二十八日十九時三十五分，丙○
    ○在桃園縣大園鄉中正國際機場入境時，為臺灣臺中地方法
    院檢察署檢察官指揮警員查獲，並扣得上開海洛因四球（淨
    重一六○點一八公克，空包裝重五點二一公克，純質淨重六
    十五點一公克）、丙○○所有供本案犯罪聯繫使用之000
    0000000號之行動電話一支（含ＳＩＭ卡一張）、卡
    號0000000000000000000ＩＮ號之ＳＩ
    Ｍ卡一張。
二、案經臺中市警察局第三分局報請臺灣臺中地方法院檢察署檢
    察官偵查起訴。
    理  由
一、訊據被告丙○○固坦承有於上開時、地，共同運輸及私運管
    制物品即第一級毒品海洛因進口臺灣之事實，惟矢口否認有
    何販賣海洛因之販行，辯稱：我沒有販賣，我只有運輸等語
    。惟查：
  (一)共犯甲○○以五萬元之代價，委由被告丙○○在大陸地區廣
    東省珠海市某處，以將扣案之海洛因四球自肛門塞入其體內
    藏置之方式，於九十四年十月二十八日由澳門搭乘長榮航空
    公司ＢＲ－８０２號班機入境臺灣，且擬於入境臺灣地區後
    ，將扣案之海洛因四球交付予前開不詳姓名年籍之臺灣地區
    成年男子等情，業據被告丙○○於本院九十五年四月六日審
    判期日供承明確（見本院卷第四九頁至五二頁），並有臺北
    關稅局扣押貨物收據及及搜索筆錄、航空警察安全檢查隊航
    警檢二刑字第○○九四一○二八號移辦單、財政部臺北關稅
    局北稽檢移字第○九四○一○○二四一號函各一份、旅客出
    入境記錄查詢一紙、被告丙○○護照及機票影本各一份、查
    獲照片九幀、扣案毒品照片一幀附卷可稽，而自被告丙○○
    體內排出之以保鮮膜及保險套包裝之四球白粉經送法務部調
    查局鑑定結果，均含第一級第六項毒品海洛因成分，合計淨
    重一六○點一八公克（空包裝重五．二一公克），純度為百
    分之四十點六四，純質淨重六十五點一公克，亦有該局九十
    五年一月十七日調科壹字第一二○○一七一六九號鑑定通知
    書一紙在卷可憑，足認被告丙○○私運及運輸入境之物確為
    第一級毒品海洛因，且屬懲治走私條例所公告管制進出口之
    物品無疑。從而足證被告丙○○確有夾帶第一級毒品海洛因
    入境臺灣地區之情事，是其所供與共犯甲○○、大陸地區成
    年男子「黃培才」及不詳姓名年籍之臺灣地區成年男子等人
    自大陸地區共同運輸及私運第一級毒品海洛因進口臺灣地區
    之自白即非無據。
  (二)按刑法所謂販賣行為，並不以販入後復行賣出為必要，只要
    以營利為目的，而有販入或賣出二者其一之行為，即足構成
    （最高法院六十九年台上字第一六五七號、六十七年台上字
    第二五ＯＯ號、二十五年非字第一二三號判例參照）。而毒
    品危害防制條例就運輸、販賣第一級毒品海洛因，定有極為
    嚴厲之刑罰，經由大眾傳播媒體之大力宣導，已為國人所共
    知共識，且政府近年來為杜絕毒品之氾濫，對查緝運輸、販
    賣毒品及私運管制進口物品進口之工作雷厲風行。又被告丙
    ○○係將扣案之四球海洛因以保鮮膜及保險套包裝後，由肛
    門塞入其體內藏置，以此方式躲避檢警之查緝，倘上開四球
    海洛因之包裝破裂，將對被告丙○○之生命造成危害，被告
    丙○○竟甘冒此風險，衡情，被告丙○○對第一級毒品海洛
    因係政府公告查禁之毒品及禁止私運之管制進口物品，以及
    就運輸、販賣第一級毒品海洛因及私運管制進口物品進口之
    行為，將受到極為嚴厲之刑事處罰，顯然知之甚詳。再參以
    被告丙○○於本院審理時供稱：海洛因是甲○○叫伊帶回臺
    灣，帶回來是要販賣，伊可以拿到五萬元等語（見本院卷第
    四九頁、第五二頁），被告丙○○對於共犯甲○○自大陸地
    區販入上開海洛因四球係為運輸及私運進口臺灣地區販賣之
    目的，亦難諉為不知。況共犯甲○○與被告丙○○係搭乘同
    一班機返台之事實，已據被告丙○○於警詢時供述明確（見
    警卷第一一頁），而被告丙○○於本院審理時復供稱：甲○
    ○的毒品係在東筦市糖廈鎮，向年籍不詳之大陸人士「阿肥
    」以人民幣三萬元購買，大陸人士「黃培才」係甲○○之朋
    友，是甲○○與「黃培才」共同去跟「阿肥」買的，是甲○
    ○和「黃培才」共同計畫要運回臺灣等語（見本院卷第五十
    頁、第五十一頁），則被告丙○○對於共犯甲○○與大陸男
    子「黃培才」如何向綽號「阿肥」之男子購買海洛因以及計
    畫將所販入之海洛因私運進入臺灣地區之情節，均十分瞭解
    ，倘被告丙○○僅單純替共犯甲○○運輸海洛因進入臺灣地
    區，衡諸常理，共犯甲○○豈會將其毒品來源及購買金額等
    細節告知被告丙○○，復又與被告丙○○搭乘同一班機返台
    ，徒增其被檢警查緝之風險，實有違常情，顯見被告丙○○
    就自大陸地區販入海洛因夾帶返台販賣等情，與共犯甲○○
    有犯意之聯絡甚明。被告丙○○所辯伊僅係運輸海洛因云云
    ，顯係卸責之詞，殊無可採。
  (三)綜上所述，被告丙○○苟非確實有利可圖，焉有甘冒觸犯運
    輸、販賣第一級毒品海洛因罪及私運管制進口物品進口罪之
    重刑及風險，而自大陸地區運輸及私運管制進口物品第一級
    毒品海洛因進口臺灣地區之理。被告丙○○夥同與其有犯意
    聯絡之共犯甲○○既有以營利為目的，而販入第一級毒品海
    洛因之行為，縱其自大陸地區運輸及私運進口臺灣地區後，
    未及賣出即遭檢警單位聯合查獲，仍無礙於其販賣第一級毒
    品海洛因行為已達既遂之階段。此外，復有扣案之海洛因四
    球（淨重一六○點一八公克，空包裝重五點二一公克）、被
    告丙○○所有供本案犯罪聯繫使用之0000000000
    號之行動電話一支（含ＳＩＭ卡一張）、卡號000000
    0000000000000ＩＮ之ＳＩＭ卡一張足資佐證
    。從而，本件事證明確，被告丙○○之犯行，足堪認定。
二、按海洛因屬鴉片類毒品，施用者會產生興奮、自暴自棄、急
    於依賴藥物、情緒不穩定，瞳孔收縮、精神弛怠、性衝動減
    弱、產生幻覺、視力減退、便秘、呼吸抑制、嘔吐、言語發
    生障礙、注意力分散等症狀。濫用過量者會因昏睡、昏迷、
    體溫下降、血壓降低、呼吸抑制導致休克而死。施用者在極
    短的時間內，就會因為耐藥性的產生而使需求量急速增加，
    使心理上或生理上都會對海洛因產生強烈的渴求與依賴，一
    旦成癮，戒治困難，故海洛因業經行政院公告為毒品危害防
    制條例第二條第二項之第一級毒品，並公告為管制進口物品
    甲類第四項，依懲治走私條例第二項第一項規定不得私運進
    口，且依同條例第十二條規定，自大陸地區私運物品進入臺
    灣地區者，以私運物品進口論，適用該條例規定處斷。次按
    運輸毒品罪之所謂「運輸」，係指本於運輸意思而搬運輸送
    而言，倘其有此意圖者，一有搬運輸送之行為犯罪即已成立
    ，並非以運抵目的地為完成犯罪之要件，換言之，區別該罪
    既遂、未遂之依據，應以已否起運為準，既已起運，構成該
    罪之輸送行為即已完成，不以達到目的地為既遂條件。又運
    輸毒品罪，並非以國外輸入國內或國內輸出國外者為限，其
    在國內運送者，亦屬之，亦不以兩地間毒品直接搬運輸送移
    轉存置於特定地點為限，其以迂迴、輾轉方法，利用不相同
    之運輸工具、方法，將特定之毒品移轉運送至終極目的地者
    ，其各階段之運送行為，均不失為「運輸」行為之一種，至
    於運輸之動機、目的是否意在為己或為他人，運輸之方法為
    海運、空運、陸運或兼而有之，均非所問。被告丙○○與共
    犯甲○○、大陸地區成年男子「黃培才」及不詳姓名年籍之
    臺灣地區成年男子共同以營利為目的，販入第一級毒品海洛
    因，再自大陸地區運輸及私運管制進口物品第一級毒品海洛
    因進口臺灣地區，核其所為，係犯毒品危害防制條例第四條
    第一項之販賣第一級毒品海洛因罪、同條項之運輸第一級毒
    品海洛因罪及懲治走私條例第二條第一項之私運管制進口物
    品進口罪。被告丙○○販賣及運輸前後持有第一級毒品海洛
    因之低度行為，應分別為販賣及運輸之高度行為所吸收，不
    另論罪。被告丙○○就運輸第一級毒品海洛因、私運管制進
    口物品進口及販賣第一級毒品海洛因之犯行，與共犯甲○○
    、大陸地區成年男子「黃培才」及不詳姓名年籍之臺灣地區
    成年男子間，有犯意聯絡及行為分擔，均為共同正犯。被告
    丙○○以一行為自大陸地區運輸及私運管制進口物品第一級
    毒品海洛因進口臺灣地區，同時觸犯毒品危害防制條例第四
    條第一項之運輸第一級毒品海洛因罪及懲治走私條例第二條
    第一項之私運管制物品進口罪，為想像競合犯，依刑法第五
    十五條規定，從一重依毒品危害防制條例第四條第一項之運
    輸第一級毒品海洛因罪處斷。而被告丙○○所犯運輸第一級
    毒品海洛因罪與販賣第一級毒品海洛因罪間，有方法結果之
    牽連關係，為牽連犯，依刑法第五十五條規定，從一重以毒
    品危害防制條例第四條第一項之販賣第一級毒品海洛因罪處
    斷（最高法院七十三年台覆字第十七號判例參照）。被告丙
    ○○有關毒品危害防制條例第四條第一項之販賣第一級毒品
    海洛因犯行，公訴意旨雖未論及，然既與前開起訴運輸第一
    級毒品海洛因部分，有牽連犯裁判上一罪關係，本為起訴效
    力所及，本院自應併予審理，附此說明。又販賣第一級毒品
    之刑度為死刑或無期徒刑，刑責至重，考其立法意旨在於防
    制毒品危害，維護國民身心健康，但查被告丙○○所販賣及
    運輸之海洛因數量尚非鉅量，且扣案毒品海洛因甫於入境後
    不久即為警查獲，並未實際發生戕害國人身心健康之具體危
    害，雖其所為甚不足取，然其並無毒品前科，此有臺灣高等
    法院被告前案紀錄表在卷可稽，僅因一時失慮，貪圖五萬元
    之不法利益致罹重典，倘仍遽處以法定本刑之最低刑度即無
    期徒刑，仍屬失之過苛，難謂符合罪刑相當性及比例原則，
    更無從與毒梟首惡之行為有所區隔，其犯罪之情狀法重情輕
    ，在客觀上足以引起一般之同情，因認宣告法定最低度之刑
    ，猶嫌過重，爰依刑法第五十九條之規定減輕其刑。爰審酌
    被告丙○○素行尚佳（見前科表），第一級毒品海洛因對社
    會之危害甚大，屢經政府廣為宣導查禁，被告丙○○仍存僥
    倖之心而為販賣及運輸犯行，然其所販入及運輸之海洛因數
    量尚非甚多，暨於甫入境即為警查獲，所販入及運輸之第一
    級毒品海洛因未及流出，犯後坦承部分犯行，態度尚稱良好
    等一切情狀，量處如主文所示之刑，又依被告犯罪之性質，
    認有褫奪公權之必要，併予宣告褫奪公權七年。扣案之第一
    級毒品海洛因四球（淨重一六○點一八公克，空包裝重五點
    二一公克，純質淨重六十五點一公克）係屬毒品，依毒品危
    害防制條例第十八條第一項前段之規定沒收銷燬之。扣案之
    電話號碼0000000000號之行動電話一支（含ＳＩ
    Ｍ卡一張）、卡號000000000000000000
    0ＩＮ之ＳＩＭ卡一張係被告丙○○所有供與共犯甲○○連
    絡販賣及運輸第一級毒品海洛因之相關事宜，為供犯販賣及
    運輸第一級毒品海洛因罪所用之物，爰依毒品危害防制條例
    第十九條第一項規定宣告沒收之。
據上論斷，應依刑事訴訟法第二百九十九條第一項前段，毒品危
害防制條例第四條第一項、第十八條第一項前段、第十九條第一
項，懲治走私條例第二條第一項、第十一條、第十二條，刑法第
十一條、第二十八條、第五十五條、第五十九條、第三十七條第
二項，判決如主文。
本案經檢察官乙○○到庭執行職務。
中    華    民    國    95    年    4     月    27    日
                  刑事第九庭    審判長法  官  陳得利
                                      法  官  何世全
                                      法  官  余德正
以上正本證明與原本無異。
如不服本判決，應於送達後十日內向本院提出上訴狀（須附繕
本），上訴於臺灣高等法院臺中分院。
                                      書記官  廖日晟
中    華    民    國    95    年    4     月    27    日
附錄論罪科刑法條
毒品危害防制條例第4條第1項
製造、運輸、販賣第一級毒品者，處死刑或無期徒刑；處無期徒
刑者，得併科新臺幣一千萬元以下罰金。
懲治走私條例第2條第1項
私運管制物品進口、出口逾公告數額者，處七年以下有期徒刑，
得併科新臺幣三百萬元以下罰金。


司法院資訊處製作；財團法人民間司法改革基金會備份。
